臺灣彰化地方法院民事判決　九十一年度訴字第二四五號
　　原　　　告　　台北銀行股份有限公司
　　法定代理人　　乙○○
　　訴訟代理人　　甲○○
　　　　　　　　　庚○○
　　　　　　　　　戊○○
　　　　　　　　　丁○○
　　　　　　　　　丙○○
　　法定代理人　　己○○
右當事人間請求清償借款事件，本院判決如左：
    主      文
被告戊○○、丁○○、丙○○於繼承許聖雄所得遺產之限度內，與被告世訢電機工業
股份有限公司、己○○應連帶給付原告新台幣伍佰伍拾陸萬捌仟捌佰肆拾伍元及如附
表所示之利息、違約金。
訴訟費用由被告戊○○、丁○○、丙○○於繼承許聖雄所得遺產之限度內，與被告世
訢電機工業股份有限公司、己○○連帶負擔。
本判決於原告以新臺幣壹佰捌拾伍萬柒仟元或等值之臺北市政府建設公債九十一年度
第一期債票供擔保後，得假執行。
    事 　　 實
甲、原告方面：
一、聲明：
（一）被告應連帶給付原告新台幣五百五十六萬八千八百四十五元，及如附表所示之
      利息、違約金。
（二）訴訟費用由被告等連帶負擔。
（三）本判決請准原告提供現金或等值之台北市政府建設公債九十一年度第一期債票
      為擔保，宣告假執行。
二、陳述：
（一）被告世訢電機工業股份有限公司邀同被告己○○及案外人許聖雄（已死亡）為
      連帶保證人，於民國八十九年九月二十二日，向原告分別借款一百八十萬元、
      四百二十萬元等二筆借款，均約定清償期為九十年九月二十二日，利息分別按
      原告基本放款利率加碼年息百分之零點二八（訂約當時為年息百分之八點三五
      ）、減碼年息百分之零點六二（訂約當時為年息百分之七點四五），按月計付
      ，嗣後原告調整上開基本放款利率時，均自調整之日起，按新利率加減原碼距
      重新計息（原告基本放款利率於九十年九月二十一日、九十年十月八日、九十
      年十一月十三日、九十一年一月四日分別調整為百分之七點九七、百分之七點
      九五、百分之七點八三、百分之七點八），被告如有遲延還本或付息時，其逾
      期清償在六個月以內者，按上開利率百分之十，超過六個月者，按上開利率百
      分之二十計付違約金，有借據二紙及約定書一份可證，詎上開二筆借款屆期後
      ，被告未依約全數清償，除曾清償部分借款外，目前尚欠本金二筆合計五百五
      十六萬八千八百四十五元及如附表所示之利息及違約金未清償，許聖雄與被告
      己○○為其連帶保證人，對上開債務自應負連帶清償責任。
（二）查許聖雄於九十年十月二十七日死亡，被告戊○○、丁○○、丙○○及己○○
      為其繼承人，依民法第一一四八及一一五三條規定，其對被繼承人之債務，應
      負連帶責任。對被告己○○個人部分僅依連帶保證關係請求，不另依繼承關係
      請求。
三、證據：提出借據二份、授信約定書一份、公司變更登記表一份、繼承系統表一件
          、戶籍謄本五份、帳卡查詢表四份、存放款利率調整資料四份等件為證。
乙、被告世訢電機工業股份有限公司、己○○方面：
一、聲明：
（一）駁回原告之訴及假執行之聲請。
（二）訴訟費用由原告負擔。
二、陳述：被告無能力清償，對借據之真正沒有意見。
丙、被告戊○○、丁○○、丙○○方面：
一、聲明：
（一）駁回原告之訴及假執行之聲請。
（二）訴訟費用由原告負擔。
二、陳述：就許聖雄之遺產部分已經向法院聲明限定繼承，有臺灣彰化地法院九十一
    年度繼字第五九號民事裁定可稽，是應於遺產之範圍負擔本件債務。
三、證據：提出九十一年度繼字第五九號裁定影本一份為證。
    理      由
一、原告主張被告世訢電機工業股份有限公司邀同被告己○○及被告戊○○、丁○○
    、丙○○三人之父許聖雄為連帶保證人，於八十九年九月二十二日，向原告分別
    借款一百八十萬元、四百二十萬元等二筆借款，均約定清償期為九十年九月二十
    二日，利息分別按原告基本放款利率加碼年息百分之零點二八（訂約當時為年息
    百分之八點三五）、減碼年息百分之零點六二（訂約當時為年息百分之七點四五
    ），按月計付，嗣後原告調整上開基本放款利率時，均自調整之日起，按新利率
    加減原碼距重新計息（原告基本放款利率於九十年九月二十一日、九十年十月八
    日、九十年十一月十三日、九十一年一月四日分別調整為百分之七點九七、百分
    之七點九五、百分之七點八三、百分之七點八），被告如有遲延還本或付息時，
    其逾期清償在六個月以內者，按上開利率百分之十，超過六個月者，按上開利率
    百分之二十計付違約金，有借據二紙及約定書一份可證，詎上開二筆借款屆期後
    ，被告未依約全數清償，除曾清償部分借款外，目前尚欠本金二筆合計五百五十
    六萬八千八百四十五元及如附表所示之利息及違約金迄未清償一節，已據其提出
    借據二份、授信約定書一份、公司變更登記表一份、繼承系統表一件、戶籍謄本
    五份、帳卡查詢表四份、存放款利率調整資料四份等件為證，且被告對上開借據
    及約定書之真正亦不爭執，自堪信原告之主張為真實。
二、按繼承人得限定以因繼承所得之遺產，償還被繼承人之債務，民法第一千一百五
    十四條第一項定有明文。又限定繼承之繼承人，仍應繼承被繼承人之債務全額，
    僅以因繼承所得之遺產為限度，負償還責任，即限定繼承人非無債務，僅其責任
    有限而已。限定繼承債權人，得就債權全額為裁判上及裁判外一切請求。惟債權
    人起訴請求，繼承人如提出限定繼承之抗辯時，法院應為保留的給付（於繼承財
    產限度內為給付）之判決（最高法院八十六年度台上字第二五八號判決參照）。
    查本件被告戊○○、丁○○、丙○○三人辯稱被繼承人許聖雄於九十年十月二十
    七日死亡，繼承人即被告戊○○、丁○○、丙○○三人就被繼承人之遺產已依法
    向法院聲明限定繼承一節，業據其提出本院九十一年度繼字第五九號裁定為證，
    且為原告所不爭執，自亦堪信為真實。基此，揆諸前揭法律規定及最高法院判決
    意旨，被告戊○○、丁○○、丙○○三人自得僅就繼承許聖雄遺產所得之遺產限
    度內償還被繼承人許聖雄之債務，而應就被告戊○○、丁○○、丙○○部分為「
    於繼承許聖雄所得遺產之限度內為給付」之保留給付判決。
三、綜上所述，本件原告依消費借貸契約、連帶保證契約及繼承關係，請求被告應連
    帶給付原告如其聲明第一項所示，以及被告戊○○、丁○○、丙○○三人所為限
    定繼承之抗辯，核均屬有據，揆諸前開法律規定及最高法院判決意旨，自應由本
    院判決如主文所示。
四、原告陳明願供擔保聲請宣告假執行，核與法律規定相符，爰酌定相當擔保金額准
    許之。
據上論結：原告之訴為有理由，依民事訴訟法第七十八條、八十五條第二項，判決如
主文。
中　　　華　　　民　　　國　　　九十一　　　年　　　六　　　月　　四　　日
                                    臺灣彰化地方法院民事第二庭
~B法　　　官　李進清
右為正本係照原本作成。
如對本判決上訴須於判決送達後廿日內向本院提出上訴狀
~B法院書記官　謝秋德
中　　　華　　　民　　　國　　　九十一　　　年　　　六　　　月　　五　　日
